【裁判字號】    98,易,428
【裁判日期】    980212
【裁判案由】    詐欺
【裁判全文】
臺灣臺中地方法院刑事判決    98年度易字第428號
公  訴  人  臺灣臺中地方法院檢察署檢察官
被      告  甲○○
上列被告因詐欺案件，經檢察官聲請簡易判決處刑（聲請案號：
97年度偵字第27351號），經本院認不宜逕以簡易判決處刑（98
年度中簡字第317號），改依通常程序審理，本院判決如下：
    主    文
本件公訴不受理。
    理    由
一、聲請簡易判決處刑意旨略以：被告甲○○可預見金融機構帳
    戶係個人理財之重要工具，且關係個人財產、信用之表徵，
    如交予缺乏信賴基礎之他人使用，有被供作財產犯罪用途之
    可能，其竟仍基於幫助詐欺取財之不確定故意，於民國97
    年4月間某日，在桃園縣桃園市之桃園火車站，將渣打國際
    商業銀行新竹園區分行所申請之金融帳戶（帳號：00000000
    000號）之存摺、提款卡、密碼等，以新臺幣（下同）3,000
    元之代價，出租予自稱為「錢錢」之不詳姓名年籍成年男子
    。嗣於97年4月12日，某不法詐騙集團即假以援交為由，於
    網路聊天室與乙○○相約進行援交，致乙○○陷於錯誤，於
    同日上午6時13分，在臺中市○○區○○路306號渣打銀行，
    匯出3,000元至上開甲○○之金融帳戶，因認被告以幫助詐
    欺取財之意思，參與詐欺取財罪之構成要件以外之行為，涉
    有刑法第339條第1項、第30條第1項幫助詐欺取財罪嫌。
二、按同一案件繫屬於有管轄權之數法院者，除經共同之直接上
    級法院裁定，得由繫屬在後之法院審判外，應由繫屬在先之
    法院審判之，刑事訴訟法第8條定有明文；又依同法第8條規
    定不得為審判之情形，應諭知不受理之判決，並得不經言詞
    辯論為之，同法第303條第7款、第307條亦分別定有明文。
    此項訴訟法上所謂一事不再理之原則，關於實質上一罪或裁
    判上一罪，均有其適用，最高法院60年臺非字第77號判例可
    資參照。
三、經查：
（一）被告甲○○前於97年4月11日中午，在桃園縣桃園市火車
      站，將其向玉山銀行竹南分行所申設之0000000000000號
      帳戶存摺、金融卡連同密碼等資料，以3,000元之代價，
      提供予真實姓名、年籍均不詳之詐欺集團份子，供作為向
      他人詐欺取財時轉帳之用。嗣李仕賢不知上情，於97年04
      月12日20時許受詐騙而陷於錯誤，並於同日晚上8時34分
      許，轉帳29,979元至上開帳戶內，後經查證始知受騙並報
      案，而為警循線查獲上情，並經臺灣苗栗地方法院檢察署
      檢察官認被告涉犯刑法第339條第1項、第30條第1項幫助
      詐欺取財罪嫌，以97年度偵字第2738號、第4132號聲請簡
      易判決處刑，並於97年10月27日繫屬臺灣苗栗地方法院；
      嗣因被告於同日，在相同地點，同時將其向渣打國際商業
      銀行股份有限公司園區分行申請帳號000000000000號帳戶
      存摺、金融卡連同密碼等資料，提供予真實姓名、年籍均
      不詳之詐欺集團份子，供作為向他人詐欺取財時轉帳之用
      ，嗣詐欺集團成員於97年04月11日下午7時20分許，撥打
      電話給林仕軒，佯稱帳號有問題，致林仕軒陷於錯誤，並
      於同日晚上9時45分許，轉帳64,000元至上開帳戶內，經
      查證始知受騙並報案，而為警循線查獲上情，並經臺灣新
      竹地方法院檢察署檢察官於97年11月3日以97年度偵字第
      7290號併案予臺灣苗栗地方法院審理（以下簡稱前案），
      此有前案之檢察官聲請簡易判決處刑書、併辦意旨書、臺
      灣高等法院被告全國前案紀錄表各1份及臺灣苗栗地方法
      院檢察署案件移送函暨臺灣苗栗地方法院收文章、臺灣新
      竹地方法院檢察署案件移送併案審理函暨臺灣苗栗地方法
      院收文章1紙在卷可稽。
（二）本件聲請簡易判決處刑意旨認被告涉犯幫助詐欺取財罪嫌
      所交付之帳戶存摺、提款卡及密碼為渣打國際商業銀行新
      竹園區分行所申請之金融帳戶，帳號為：00000000000號
      ，核與前案所審理之帳戶存摺、提款卡及密碼係同一時地
      所交付之同一帳號帳戶，應認係同一幫助行為，而為單一
      幫助行為，被告雖並未參與詐欺取財之犯行，然其顯係就
      他人之犯罪加以助力，參與刑法第339條第1項構成要件以
      外之行為，核其行為，亦係犯刑法第30條第1項、第339條
      第1項之詐欺取財罪之幫助犯。被告以一幫助詐欺之行為
      ，使得詐欺集團分別詐騙前案被害人李仕賢、林仕軒、本
      案被害人乙○○，為一行為觸犯數罪名，屬於一行為侵害
      數法益之同種想像競合犯，應依刑法第55條規定，從一重
      處斷，而有實質上一罪關係，核係同一案件。準此，前案
      起訴之初，受理之臺灣苗栗地方法院已有管轄權，該院受
      理該案時即發生訴訟繫屬，產生訴訟關係，較本案被告被
      訴之首揭幫助詐欺取財犯行於98年1月15日繫屬本院簡易
      庭之時間為先（見98年度中簡字第317號卷第1頁所示收件
      章戳），本案之訴訟繫屬在後。從而，本案檢察官再就被
      告於相同時、地，將同一帳戶出售予詐欺集團，供詐欺集
      團向被害人乙○○行騙之犯行聲請簡易判決處刑，經核被
      告被訴前案，其犯罪被害人固不相同，惟被告幫助之行為
      單一，為想像競合犯之裁判上一罪之關係，檢察官就同一
      案件向本院聲請簡易判決處刑，並於98年1月15日繫屬於
      本院，尚有未洽，為免一罪兩判，本院就本案自不得為審
      判，揆諸前揭規定及判決意旨，應諭知被告本件公訴不受
      理之判決，並不經言詞辯論為之。
四、據上論斷，應依刑事訴訟法第303條第7款、第307條，判決
    如主文。
中    華    民    國    98    年    2     月    12    日
                  刑事第八庭    審判長法  官  黃家慧
                                      法  官  黃炫中
                                      法  官  黃賢婷
以上正本證明與原本無異。
如不服本裁定，應於送達後五日內，向本院提出抗告狀。
                                      書記官  江美琪
中    華    民    國    98    年    2     月    13    日


司法院資訊處製作；財團法人民間司法改革基金會備份。
